臺灣高等法院高雄分院刑事判決
                                   107年度上訴字第1138號
上　訴　人
即　被　告　謝友涵


上列上訴人因詐欺案件，不服臺灣高雄地方法院106 年度訴字第
857 號，中華民國107 年7 月31日第一審判決（起訴案號：臺灣
高雄地方檢察署106 年度偵字第13594 號），提起上訴，本院判
決如下：
    主  文
上訴駁回。
    事  實
一、戊○○、鍾宏昱與真實姓名、年籍不詳，綽號「馬克先生」之
    男子（並無事證顯示未成年），以及數名姓名年籍不詳之人
    （並無事證顯示有未成年之人參與其中）合組詐騙集團，共
    同意圖為自己不法之所有，基於三人以上共同犯詐欺取財罪
    之犯意聯絡，分別先推由該詐騙集團之某成員，以如附表一
    各編號「受騙經過」欄所示手法，使各該被害人陷於錯誤，
    因而將如該附表「匯款受騙金額」欄所示款項，匯入該詐騙
    集團成員指定之該附表「匯入帳戶之銀行、帳號」欄所示金
    融機構帳戶後，再推由鍾宏昱依戊○○之指示，以戊○○交付之
    提款卡，於附表二所示時間、地點，將前述被害人匯入玉山
    商業銀行帳戶（帳號：000-0000000000000 ，下稱前述玉山
    銀行帳戶）之遭詐騙款項中，各提領該附表「金額」欄所示
    款項，並俱交予戊○○扣除其中5%後由其與鍾宏昱四、六分帳
    （亦即戊○○、鍾宏昱各分受詐欺得款之2%、3%），餘款再上
    繳「馬克先生」。
二、案經乙○○、甲○○、丁○○、陳怡君訴由高雄市政府警察局左營
    分局報請臺灣高雄地方檢察署檢察官偵查起訴。
    理  由
一、上訴人即被告戊○○（下稱被告戊○○）、檢察官迭於本院準備
    、審理程序時，就本判決後引各項證據（含傳聞證據、非傳
    聞證據及符合法定傳聞法則例外之證據）之證據能力，均同
    意有證據能力，且其等於本院言詞辯論終結前，對於卷附具
    有傳聞證據性質之證據，已知其情，而未聲明異議，本院認
    卷附具有傳聞證據性質之證據，並無任何違法取證之不適當
    情形，以之作為證據使用係屬適當，自得採為認定事實之證
    據。
二、認定犯罪事實所依憑之證據及理由訊據被告戊○○坦言前述犯
    行不諱，核與證人即同案共犯鍾宏昱證述之分工情形，及證
    人即被害人乙○○、甲○○、丁○○、陳怡君於警詢供述之遭詐騙
    匯款經過，均大致相符，並有鍾宏昱領款之監視錄影畫面翻
    拍照片、前述玉山銀行帳戶交易明細表、玉山銀行集中作業
    部106 年11月17日玉山個（存）字第1061030177號函暨附前
    述玉山銀行帳戶交易資料及顧客基本資料查詢、受理詐騙帳
    戶通報警示簡便格式表、金融機構聯防機制通報單、中國信
    託中港分行臺幣帳戶影本、郵政、新光銀行、第一銀行自動
    櫃員機交易明細表在卷可稽，足證被告戊○○首揭任意性自白
    與事實相符，可資採為認定犯罪事實之依據，本案事證明確
    ，被告戊○○犯行均堪認定，俱應予依法論科。
三、論罪
  ㈠按共同正犯之意思聯絡，不限於事前有所協議，其於行為當
    時，基於相互之認識，以共同犯罪之意思參與者，亦無礙於
    共同正犯之成立；又按共同正犯之成立，祇須具有犯意之聯
    絡及行為之分擔，既不問犯罪動機起於何人，亦不必每一階
    段犯行，均須參與，若共同實施犯罪行為之人，在共同意思
    範圍內，各自分擔犯罪行為之一部，相互利用他人之行為，
    以達其犯罪之目的，其成立不以全體均參與實施犯罪構成要
    件之行為為要件；參與犯罪構成要件之行為者，固為共同正
    犯；以自己共同犯罪之意思，參與犯罪構成要件以外之行為
    ，或以自己共同犯罪之意思，事前同謀，而由其中一部分人
    實行犯罪之行為者，亦均應認為共同正犯，使之對於全部行
    為所發生之結果，負其責任；另共同正犯之意思聯絡，原不
    以數人間直接發生者為限，若有間接之聯絡者，亦包括在內
    ，如甲分別邀約乙、丙犯罪，雖乙、丙間彼此並無直接之聯
    絡，亦無礙於其為共同正犯之成立（最高法院73年台上字第
    1886號判例、92年度台上字第2824號判決、34年上字第862
    號判例、77年台上字第2135號判例意旨參照）。是以共同之
    行為決意不一定要在事先即行為前便已存在，行為當中方先
    後形成亦可，且不以其間均相互認識為要件。而電話詐騙之
    犯罪型態，自架設遠端遙控電話或網路電話，至收集取得人
    頭帳戶、撥打電話實施詐騙、指定被害人匯款帳戶、自人頭
    帳戶提領款項、取贓分贓等各階段，乃係需由多人縝密分工
    方能順利完成。經查，被告戊○○明知其所加入之詐騙集團，
    算入自己及與自己有直接聯繫之「馬克先生」、底層車手鍾
    宏昱，已達三人，猶參與其中負責將提款訊息轉知底層車手
    鍾宏昱，並向鍾宏昱收取得手贓款後，部分分派、部分上繳
    ，則被告戊○○係在所屬詐欺集團成員合同意思範圍內，分擔
    犯罪行為之一部，並利用他人之行為，以達犯罪之目的，參
    諸首揭說明，被告戊○○顯與該詐欺集團其他成員（包括撥打
    詐騙電話之人等），具有犯意聯絡與行為分擔，均應論以共
    同正犯。是核被告戊○○所為，均係犯刑法第339 條之4 第1 
    項第2 款之三人以上共同犯詐欺取財罪。
  ㈡數行為於同時同地或在密切接近之時地實施，侵害同一法益
    ，各行為間之獨立性均極為薄弱，依社會一般觀念，在時空
    差距上，難以強行分開，在刑法評價上，以視為數個舉動之
    接續施行，合為包括之一行為予以評價，較為合理（最高法
    院86年台上字第3295號判例意旨參考）。是以，被害人乙○○
    、甲○○、陳怡君遭詐欺後雖各為2 次、6 次、2 次之匯款，
    然各係被告戊○○所屬詐欺集團，於密接時、地，基於同一機
    會、方法，本於單一決意，對於同一被害人，侵害同一法益
    陸續完成，應各視為數個詐騙舉動之接續施行，合為包括之
    一行為予以評價較為合理，故各論以接續犯一罪。
  ㈢被告戊○○分就附表一所示4 犯行，犯罪時點有異，被害人復
    屬有別，顯係出於各別犯意為之，應予分論併罰。
四、上訴有無理由之論斷
  ㈠原審認被告戊○○罪證明確，因而適用刑法第28條、第339條之
    4 第1 項第2 款、第51條第5 款，刑法施行法第1 條之1 第
    1 項規定；並審酌被告戊○○曾有刑案紀錄（於本案並未構成
    累犯），有臺灣高等法院被告前案紀錄表在卷足稽，素行並
    非甚佳，又其正值青壯，不思以自身之能力獲取金錢，竟參
    與詐騙集團與其他成員共同詐騙如附表一所示告訴人之金錢
    ，實屬不該。惟念其犯後坦承犯行，態度尚可，且尚非所屬
    詐騙集團中之核心、主導人物，並考量其犯罪之手段、情節
    、參與犯罪程度、所生損害，犯後業與全部被害人達成和解
    （詳後述），兼衡其於原審審理中自陳智識程度高職畢業、
    目前從事清潔工作，每月收入約新臺幣（下同）2 萬5000元
    ，未婚，沒有小孩等一切情狀，為被告戊○○所犯4罪各量處
    有期徒刑1 年1 月之刑，並參酌前揭犯罪情節，為其定應執
    行刑為有期徒刑1 年5 月。末就犯罪所得應否沒收之部分，
    則予說明：被告戊○○於事後業與被害人和解，並實際賠付被
    害人乙○○、甲○○、丁○○、陳怡君（更名為丙○○）各5000元、
    8 萬5900元、9810元、2 萬4000元（卷附刑事呈報狀、原審
    調解筆錄、刑事陳述狀參照），而被告戊○○之犯罪所得既僅
    為提領款項2%，則依附表二各編號「金額」欄之款項計算，
    被告戊○○之本案犯罪所僅為480 元，顯較前揭賠付被害人之
    總金額為低，倘猶對被告戊○○之犯罪所得宣告沒收，實有過
    苛之虞，爰依刑法第38條之2 第2 項規定，不予宣告沒收其
    之犯罪所得。
  ㈡本院經核原審認事用法，並無不合，量刑、沒收與否之決定
    暨為被告戊○○所定應執行刑，亦尚無不法。被告戊○○上訴意
    旨指摘原判決量刑及所定應執行刑過重云云，惟被告戊○○所
    犯刑法第339 條之4 第1 項第2 款之三人以上共同犯詐欺取
    財罪（共4 罪），法定刑乃為「1 年以上7 年以下有期徒刑
    ，得併科100 萬元以下罰金」，原審考量被告戊○○與同案被
    告鍾宏昱已賠償本案被害人，及其等於本案中之分工情況，
    而對詐欺集團中最底層之車手鍾宏昱量處法定最低度刑即有
    期徒刑1 年，及對被告戊○○量處有期徒刑1 年1月，僅比法
    定最低度刑略增1 月，自無過重可言；而在定應執行刑方面
    ，原審在有期徒刑4 年4 月（即被告戊○○4 罪刑期之加總）
    至1 年1 月（即被告戊○○單罪之最長期）之合法裁量區間中
    ，為被告戊○○定應執行之刑為有期徒刑1年5 月，更核屬偏
    輕，是被告戊○○本案上訴，顯無理由，應予駁回。
五、同案被告鍾宏昱部分，經原審判決後，未據上訴，已告確定
    ，併予指明。
據上論斷，應依刑事訴訟法第368 條，判決如主文。
本案經檢察官伍振文提起公訴，檢察官李啟明到庭執行職務。
中　　華　　民　　國　 107　　年　　11　　月　　1 　　日
                  刑事第二庭    審判長法  官  黃壽燕
                                      法  官  曾逸誠
                                      法  官  莊珮吟
以上正本證明與原本無異。
如不服本判決應於收受本判決後10日內向本院提出上訴書狀，其
未敘述上訴理由者，並得於提起上訴後10日內向本院補提理由書
狀（均須按他造當事人之人數附繕本）「切勿逕送上級法院」。
中　　華　　民　　國　 107　　年　　11　　月　　1 　　日
                                      書記官  林佳蓉

◎附錄本案所犯法條：
《刑法第339 條之4 》
犯第339 條詐欺罪而有下列情形之一者，處1 年以上7 年以下有
期徒刑，得併科100 萬元以下罰金：
一、冒用政府機關或公務員名義犯之。
二、三人以上共同犯之。
三、以廣播電視、電子通訊、網際網路或其他媒體等傳播工具，
    對公眾散布而犯之。
前項之未遂犯罰之。


附表一：     編號 被害人 受騙經過 匯款受騙金額（新臺幣） 匯入帳戶之銀行、帳號  1 乙○○ 某詐騙集團成員於105 年12月18日19時58分去電左列被害人，佯裝蝦皮拍賣網站稱誤設分期付款云云，致左列被害人陷於錯誤，而於同日依指示接續操作ATM 匯款至右揭帳戶內。 第1筆匯款2824元 中華郵政000-0000000-0000000    第2筆匯款26012元 玉山銀行000-0000000000000  2 甲○○ 某詐騙集團成員於105 年12月18日18時4 分去電左列被害人，佯裝SHOPPING99網站稱誤設客戶資料，可能扣到款項云云，致左列被害人陷於錯誤，而於同日依指示接續操作ATM 匯款至右揭帳戶內。 第1筆匯款29980元 玉山銀行000-0000000000000    第2筆匯款29985元 新光銀行000-00000000000000    第3筆匯款5985元 玉山銀行000-0000000000000    第4筆匯款29985元 中華郵政000-00000000000000    第5筆匯款23985元 玉山銀行000-0000000000000    第6筆匯款15980元 中華郵政000-00000000000000  3 丁○○ 某詐騙集團成員於105 年12月18日19時51分去電左列被害人，佯裝露天拍賣網站稱刷錯條碼，將扣款7300元云云，致左列被害人陷於錯誤，而於同日依指示操作ATM 匯款至右揭帳戶內。 8000元 玉山銀行000-0000000000000  4 陳怡君 某詐騙集團成員於105 年12月18日20時20分去電左列被害人，佯裝SHOPPING99網站稱誤設重複扣款云云，致左列被害人陷於錯誤，而於同日依指示接續操作ATM 匯款至右揭帳戶內 第1筆匯款29939元 玉山銀行000-0000000000000    第2筆匯款19985元 玉山銀行000-0000000000000 




附表二：遭提領帳戶（玉山銀行帳號000-0000000000000號帳戶）    編號 提領時間 提領地點 金額  1 105年12月18日21時50分 高雄市○○區○○○路000號（合作金庫左營分行ATM） 20000元  2 105年12月18日21時51分 同上 4000元